【裁判字號】    95,上易,761
【裁判日期】    950630
【裁判案由】    竊盜
【裁判全文】
臺灣高等法院刑事判決                 95年度上易字第761號
上  訴  人
即  被  告  楊宗潁
                    6弄32號.
上  訴  人
即  被  告  戊○○
選任辯護人  洪大明  律師
            楊隆源  律師
上列上訴人因竊盜案件，不服臺灣新竹地方法院92年度易字第42
3號、93年度易字第45號，中華民國95年2月27日第一審判決（起
訴案號：臺灣新竹地方法院檢察署92年度偵字第2862號），提起
上訴，本院判決如下：
    主  文
上訴駁回。
    事  實
一、戊○○前於民國80年間，因貪污、偽造文書等案件，經臺灣
    新竹地方法院以80年度訴字第972號判處有期徒刑6年，嗣經
    本院於82年4月17日以84年度上訴字第4445號駁回上訴確定
    ，並於89年5月16日假釋出監，迄至91年9月18日假釋期滿未
    經撤銷視為執行完畢。
二、戊○○於91年11、12月間，利用經濟部水利署壬○○○○（
    下稱壬○○○○）發包，而由承恩企業有限公司（下稱承恩
    公司）承包採運辛○○○○砂石及回復辛○○○○原狀機會
    ，夥同楊宗潁、己○○、丙○○基於意圖為自己不法所有之
    犯意聯絡，共同盜採新竹縣橫山鄉內灣村油羅溪即永豐橋及
    增昌橋中間（即如臺灣新竹地方法院檢察署92度偵字第523
    號卷第40頁標示斜線範圍內編號位置）之尚未登記之國有
    河川地（下稱『挖採地點』）上砂石，運載至戊○○所有、
    坐落在新竹縣橫山鄉○○段144地號土地及瀕臨辛○○○○
    之未經登記土地上，合計盜採河川地之砂石共4車次，數量
    約28立方公尺，詳如下述：
  (一)戊○○於91年12月間，假借委託楊宗潁修築所有、坐落新竹
    縣橫山鄉○○段129至133、140至144地號等10筆土地瀕臨辛○○○○之駁坎（堤岸），由戊○○帶同楊宗潁前往新竹縣
    橫山鄉內灣村油羅溪即永豐橋及增昌橋中間（即如臺灣新竹
    地方法院檢察署92度偵字第523號卷第40頁標示斜線範圍內
    ）尚未登記之國有河川地，指示楊宗潁盜採該河川地砂石，
    且由戊○○僱請己○○駕駛車號NM-085號砂石車前往上開河
    川地運載砂石。楊宗潁遂於92年1月18日下午1、2時許起，
    在上開挖採地點，操作其所有之廠牌為KOMATSU、型號為PC4
    00、車號為20514號（下稱PC400）之挖土機，盜採砂石至己○○所駕駛車號NM-085號砂石車上，再由丑○○坐上己○○
    砂石車帶同己○○將砂石運載至戊○○所有坐落在新竹縣橫
    山鄉○○段第144地號之私有土地（下稱甲○○○○○）及
    瀕臨辛○○○○之未經登記土地上，以此方式盜採河川地之
    砂石共2車次，數量約14立方公尺。
  (二)又因己○○運載完第2車次，約同日下午4時許，在前往堆置
    地點途中巧遇丙○○駕駛車號OB-682號砂石車詢問工作機會
    ，己○○遂指引丙○○前往楊宗潁所在之挖採地點，丙○○
    駕車前往挖採地點與楊宗潁洽談後，楊宗潁則以每1車次新
    臺幣（下同）500元之代價僱請丙○○運載砂石，並操作上
    開PC400挖土機，盜採砂石至丙○○所駕駛車號OB-682號砂
    石車上，由丙○○運載至上開堆置地點及瀕臨辛○○○○之
    未經登記土地上，亦以此方式盜採河川地之砂石共2車次，
    數量約14立方公尺。
三、嗣於同日即92年1月18日下午6時許，新竹縣警察局橫山分局
    （下稱橫山分局）警員在挖採地點查獲丑○○、己○○，並
    扣得PC400挖土機1部及廠牌為CAT、型號為E300B之挖土機1
    部，暨因故障而停放該處之車號NM-085號砂石車1部，另在
    疏濬便道上攔獲丙○○及所駕駛之車號OB-682號砂石車1部
    。並由己○○、丙○○帶同新竹縣警察局橫山分局警員會同
    壬○○○○人員前往堆置現場，嗣查知戊○○為堆置土地之
    地主，並循線查獲上情。
四、案經新竹縣警察局橫山分局報請臺灣新竹地方法院檢察署檢
    察官聲請簡易判決處刑暨提起公訴。
    理  由
甲、程序方面：
一、證據能力之爭執部分：
  (一)被告戊○○及其選任辯護人於原審準備程序中爭執下列證據
    之證據能力，惟查：1.被告丙○○、楊宗潁、己○○於偵訊
    中之陳述，因被告戊○○、辯護人未釋明有何顯不可信之情
    況，應具有證據能力；2.橫山分局與壬○○○○於92年1月
    18日23時之會勘紀錄、臺灣新竹地方法院檢察署檢察官於92
    年3月3日履勘現場筆錄、現場照片；壬○○○○於92年4月8
    日出具之水二管字第0920200211號函、河川地籍圖內所標示
    之挖採位置圖；暨臺灣新竹地方法院檢察署檢察官於92年11
    月3日履勘堆置砂石現場之履勘現場筆錄、照片、新竹縣竹
    東地政事務所於92年11月14日出具之東地所測字第09200059
    43號函覆臺灣新竹地方法院檢察署檢察官當日履勘現場囑託
    勘測之土地複丈成果圖等，該證據為公務職務上製作之紀錄
    文書、證明文書，且未釋明有何顯不可信之情況，有證據能
    力。3.證人癸○○、子○○、寅○○、雷芳智於偵訊中之證
    述，因被告戊○○、辯護人未釋明有何顯不可信之情況，且
    證人於刑事訴訟法修正前之證詞雖未具結，仍有證據能力。
  (二)被告戊○○及其選任辯護人於原審準備程序中爭執被告楊宗
    潁、丙○○、己○○於警詢中之陳述無證據能力部分，經查
    ：被告楊宗潁、丙○○、己○○於警詢中所述，對被告戊○○而言，核屬被告以外之人於審判外之言詞陳述，依據刑事
    訴訟法第159條第1項之規定，不得作為認定被告戊○○之證
    據，但仍不失為被告楊宗潁、丙○○、己○○對己有利或不
    利之供述。
二、關於壬○○○○92年1月18日23時會勘紀錄真偽問題：
    被告戊○○聲請傳訊證人即新竹縣調查站調查員乙○○、丁○○及聲請鑑定壬○○○○92年1月18日23時會勘紀錄真假
    ，經查：
  (一)被告戊○○陳明傳訊證人即新竹縣調查站調查員乙○○、丁○○，係為證明被告戊○○與壬○○○○存有宿怨，壬○○○○利用本案挾怨報復等情，惟因被告戊○○陳明之待證事
    實，與本案犯罪事實無關，故無傳訊證人乙○○、丁○○之
    必要。
  (二)被告戊○○以壬○○○○92年1月18日23時會勘紀錄未經被
    告楊宗潁、丙○○、己○○簽名確認，認應鑑定該會勘紀錄
    之真假，惟因會勘紀錄為壬○○○○公務員職務上製作之紀
    錄文書，在被告戊○○未釋明顯有不可信之情況，依據刑事
    訴訟法第159條之4第1款之規定，得為本案之證據。至被告
    楊宗潁、丙○○、己○○有無簽名確認會勘紀錄內容，自得
    傳訊被告楊宗潁、丙○○、己○○證明之，而非鑑驗該會勘
    紀錄之真假，是被告此部分之聲請，亦無調查之必要。
乙、實體部分
一、上訴人即被告之供述與辯解：
    訊據被告戊○○矢口否認竊盜犯行，辯稱：伊僅於91年12月
    間，委託被告楊宗潁修築所有、坐落新竹縣橫山鄉○○段12
    9至133、140至144地號等10筆土地瀕臨辛○○○○之駁坎，
    只要利用上開10筆土地內之土石即可修築駁坎，不用去別處
    運載砂石來修駁坎，挖採地點遭盜採砂石一事，與伊無關。
    伊並未僱用被告己○○運載砂石，應是被告楊宗潁僱用被告
    己○○。被告丑○○於92年1月18日為警查獲挖採砂石所堆
    置的地點並非伊所有之土地，檢察官於履勘現場時，並未通
    知伊到場，該次測繪的土地複丈成果圖係錯誤的。伊所有、
    坐落新竹縣橫山鄉○○段129至133、140至144地號等10筆土
    地已出租予承恩公司堆置辛○○○○土石所用，檢察官於92
    年3月3日履勘現場時，在伊所有土地上看到之砂石，是土地
    上原有土石及承恩公司堆置之土石，並非他人堆置盜採砂石
    云云。另訊據被告楊宗潁固坦承於92年1月18日下午，在『
    挖採地點』操作PC400挖土機挖採砂石共約28立方公尺，由
    被告己○○、丙○○先後駕駛砂石車運載各2車次等情，惟
    矢口否認竊盜犯行，辯稱：伊承被告戊○○所有位在新竹縣
    橫山鄉○○段129至133、140至144地號等10筆土地之駁坎修
    築工程，挖採地點是被告戊○○所指定之地點，被告戊○○
    有提出壬○○○○於91年12月18日所出具之水二管字第0910
    2010960號函，證明可合法在該處挖採砂石，伊並非盜採砂
    石。同日下午6時許，新竹縣警察局橫山分局警員前往挖採
    地點查扣之挖土機雖屬伊所有，但伊不在現場，當時呈停工
    狀態。起訴書敘述挖採砂石共計約1134立方公尺之數量，並
    不正確；又檢察官勘驗之地點（即戊○○所有位在新竹縣橫
    山鄉○○段132、142地號土地），並非當時堆置砂石之正確
    地點云云。
二、認定犯罪事實所憑之證據及理由：
  (一)現場查獲及跡證：
    1.92年1月18日下午6時許，新竹縣警察局橫山分局警員在挖
      採地點查獲丑○○、己○○，並扣得PC400挖土機1部及廠
      牌為CAT、型號為E300B之挖土機1部，暨因故障而停放該
      處之車號NM-085號砂石車1部，另在疏濬便道上攔獲丙○○及所駕駛之車號OB-682號砂石車1部。並由己○○、丙○○帶同新竹縣警察局橫山分局警員會同壬○○○○人員
      前往堆置現場，嗣查知戊○○為堆置土地之地主，並循線
      查獲上情，為同案被告己○○、丙○○所供認，並據證人
      即橫山分局警員莊璨謙、趙金明於交互詰問中證述在卷，
      並有扣得PC400挖土機1部及廠牌為CAT、型號為E300B之挖
      土機1部，暨因故障而停放該處之車號NM-085號砂石車1部
      ，另在疏濬便道上攔獲丙○○及所駕駛之車號OB-682號砂
      石車1部足稽。雖被告丑○○否認為警在現場查獲一節，
      惟查：被告丑○○為警查獲時，從挖土機跳下、跑離現場
      ，經警追趕至河堤道路，其搭上接應之休旅車欲離去等情
      節，業據證人即橫山分局警員莊璨謙、趙金明於交互詰問
      中證述明確，且經原審隔離進行交互詰問仍證述相符（見
      原審92易423卷第2宗94年10月26日審判筆錄），參以被告
      丑○○亦不否認在休旅車上為警攔查之情，益徵上開2位
      證人所證述之查獲過程，堪予採信。又縱認被告丑○○所
      辯查獲過程屬實，仍無影響被告丑○○盜採砂石之認定，
      亦無解於被告丑○○盜採砂石犯行之成立，併此敘明。
    2.挖採砂石、堆置砂石地點及面積：
      (1)被告楊宗潁操作挖土機挖採砂石至被告己○○、丙○○
        砂石車之地點為新竹縣橫山鄉內灣村油羅溪即永豐橋及
        增昌橋中間（即如臺灣新竹地方法院檢察署92度偵字第
        523號卷第40頁標示斜線範圍內編號位置）之尚未登
        記之國有河川地（下稱『挖採地點』），前經檢察官於
        92年3月3日履勘現場確認，有履勘現場筆錄在卷可憑（
        見92偵523：65頁）。再經原審會同被告4人、壬○○○○人員寅○○、癸○○、子○○，及橫山分局警員莊璨
        謙到場共同指明挖採位置，並委請地政事務所人員勘測
        ，雖因該地點地形地貌改變，現有水流通過致地政人員
        無從實地測量挖採地點及面積，惟能確定該挖採地點為
        未編列地後之河川公有地屬實，此有原審93年12月7日
        勘驗筆錄在卷可參（見92易423第1宗：199至204頁）。
      (2)關於砂石堆置處所，原審法院於94年7月13日會同被告
        等人、壬○○○○人員寅○○、癸○○及橫山分局警員
        莊璨謙到場共同確認位置及指界堆置範圍，命橫山分局
        警員莊璨謙拍照及囑託地政事務所人員勘測地號、面積
        後，堆置地點為坐落在新竹縣橫山鄉○○段144地號之
        私有土地及瀕臨辛○○○○之未經登記土地上，依該複
        丈成果圖所示Ａ、Ｂ兩部分均為砂石之堆置地點，Ａ部
        分631.89平方公尺，為瀕臨辛○○○○之未登記之河川
        地；Ｂ部分僅7.29平方公尺，為被告戊○○所有之橫貴
        段144地號土地，此有原審94年7月13日勘驗筆錄、新竹
        縣竹東地政事務所於94年7月19日所出具之土地複丈成
        果圖1紙在卷可參（見92易423第1宗：228至230頁、233
        頁）。又坐落新竹縣橫山鄉○○段129至133、140至144
        地號等10筆土地，於92年1月間之所有權人為被告戊○○之事實，有新竹縣竹東地政事務所於91年12月5日發
        狀之橫山鄉○○段129至133、140至144地號土地所有權
        狀10紙在卷可證（見92偵523：25至33頁），並為被告
        戊○○所不爭執，應認屬實。辯護意旨稱上開7.29平方
        公尺堆置砂石部分，可能係測量時之誤差所致，或係楊
        宗潁等人於堆置時不小心越界所造成，純屬無端揣測，
        辯護意旨復稱被告戊○○所有坐落橫貴段144地號土地
        遭堆置砂石之面積僅有7.29平方公尺（約2坪），認楊
        宗潁等人確實並無將所採取土石堆置於被告戊○○所有
        上開土地之意思云云，毫無根據，亦無可採。
      (3)雖檢察官以其於92年11月3日到場勘驗後，委請新竹縣
        竹東地政事務所實測後，提出竹東地政事務所於92年11
        月14日所出具之東地所測禎字第0920005943號函及所附
        之土地複丈成果圖（見92偵2862：225、226頁）為證，
        認被告等人堆置盜採砂石地點為新竹縣橫山鄉○○段13
        2、142地號土地上，且堆置之面積為481立方公尺等情
        ，惟因被告楊宗潁、同案被告己○○、丙○○於原審否
        認檢察官勘驗地點為堆置地點，而被告戊○○則以其未
        到場指界為辯，經查：被告戊○○所辯檢察官履勘現
        場時，未到場勘驗云云，惟查，檢察官先後於92年3月3
        日、92年11月3日履勘現場，有履勘現場筆錄1紙在卷可
        憑（見92偵523：65頁，92偵2862：200頁），觀諸92年
        11月3日履勘現場筆錄，已有被告戊○○之到場簽名，
        而92年3月3日履勘現場筆錄，雖無被告戊○○之到場簽
        名，惟經原審94年12月29日上午當庭勘驗檢察官於92年
        3月3日履勘現場之錄影光碟後，可知被告戊○○確實有
        前往堆置現場履勘現場，經記明筆錄在卷可佐（見原審
        92易423第2宗：483頁），是認被告戊○○上開所辯，
        顯為子虛烏有之詞，無足採信。雖因堆置地點之地形
        地貌已有變化，致無從查證檢察官勘驗之堆置現場確實
        為同案被告己○○、丙○○於92年1月18日帶同壬○○○○人員、橫山分局警員所指認之堆置現場，惟經原審
        於94年7月13日再度勘測後，確認堆置砂石之位置亦在
        被告戊○○所有坐落在新竹縣橫山鄉○○段144地號之
        私有土地上，已如前述。而檢察官履勘、委請地政事務
        所測繪之新竹縣橫山鄉○○段132、142地號土地，與原
        審委請地政事務所測繪被告等人指認之新竹縣橫山鄉○○段144地號之私有土地及瀕臨辛○○○○之未經登記
        土地，依據地政機關依序編列土地地號之作法，可知先
        後所測繪之堆置土地相距不遠，且堆置砂石之私有土地
        部分，均屬被告戊○○所有之土地。殊不論被告戊○○
        基於何種心態謊稱檢察官勘驗時未到場指界，且不論被
        告等將盜採之砂石堆置在檢察官勘驗之新竹縣橫山鄉○○段132、142地號土地，或原審勘驗之新竹縣橫山鄉○○段144地號之私有土地及瀕臨辛○○○○之未經登記
        土地上，被告等人盜採砂石之犯行，業已成立犯罪。
        茲因原審於94年12月29日勘驗檢察官於92年3月3日履勘
        現場之錄影光碟前，因見該次勘驗筆錄上並無被告戊○○之簽名，而誤信被告戊○○所謊稱未到場指認之辯詞
        ，另擇期於93年12月7日、94年7月13日勘驗現場，有原
        審勘驗筆錄2份在卷可憑，而原審既已於94年7月13日再
        度會同被告等人、壬○○○○人員寅○○、癸○○及橫
        山分局警員莊璨謙到場勘驗，依據全體共同確認位置及
        指界堆置範圍為測繪，已如前述，本院自得援引被告等
        人所不爭執之測繪結果，作為本案之論科之證據，附此
        敘明。
      (4)至被告戊○○辯稱：上開10筆土地出租予承恩公司使用
        ，土地上砂石係承恩公司堆置云云，並提出租賃契約為
        證，惟經證人即承恩公司負責人雷芳智於偵訊中及檢察
        官於92年3月3日履勘現場時，均否認勘驗現場之砂石為
        承恩公司所堆置，業經記明筆錄可憑（見92偵523：79
        、81頁，92易423第2宗：483至486頁），是被告戊○○
        空言所辯，無足採信。
  (二)挖採砂石之數量及有無合法權源：
    1.挖採運載砂石數量認定：
      被告丑○○確實在『挖採地點』挖採砂石予被告己○○、
      丙○○運載共4車次，約28立方公尺等事實，業據被告楊
      宗潁迭於警詢、偵訊、原審及本院審理中供認在卷，另同
      案被告己○○坦承以1卡車500元計價而受雇於被告戊○○
      ，並於92年1月18日下午，從挖採地點運載砂石至堆置地
      點共2車次，同案被告丙○○亦就其於92年1月18日下午，
      以1卡車500元計價而受雇於被告楊宗潁，從挖採地點運載
      盜採砂石至堆置地點共2車次等情，亦分別於偵查、原審
      及本院準備程序、審理程序中供承不諱，且互核相符，堪
      認屬實。至公訴人援引壬○○○○92年1月18日23時會勘
      紀錄內容、壬○○○○於92年4月8日所出具之水二管字第
      0920200211號函，認被告等在挖採地點盜採國有砂石共計
      約1134立方公尺，並傳訊證人即壬○○○○駐衛警寅○○
      、癸○○為證（見原審94年10月12日審判筆錄）。惟被告
      楊宗潁、同案被告丙○○、己○○於原審否認挖採運載數
      量，且辯稱未在會勘記錄上簽名確認等語。經查：上開會
      勘紀錄未經被告楊宗潁、丙○○、己○○簽名確認之情，
      業經上開證人寅○○於原審交互詰問中證稱：被告楊宗潁
      、丙○○、己○○拒絕簽名而由壬○○○○記載年籍資料
      等語（見原審92易423卷第2宗第319頁）在卷屬實，參以
      上開證人寅○○於原審交互詰問中證稱：92年1月17日前
      往挖採地點已見被盜採痕跡，92年1月18日所見之遭盜採
      範圍有增加一些等語（見原審92易423卷第2宗第315頁）
      ，可見該地區在92年1月18日以前已遭盜採砂石，縱依證
      人寅○○、癸○○之證詞及會勘記錄之記載，堪認挖採地
      點遭盜採砂石數量達1134立方公尺屬實，惟依現存證據尚
      無足認定均為被告戊○○、楊宗潁、同案被告丙○○、己○○等人所盜採，從而，本院依據卷附證據認定被告等盜
      採砂石數量為4部砂石車運載量，約28立方公尺，併此敘
      明。另辯護意旨以：被告楊宗潁於原審証稱伊只有駕駛怪
      手挖２個車次，而且這２車次都是交給己○○，否認有挖
      ２個車次給丙○○。丙○○於原審作証時亦証稱並非楊宗
      潁挖砂石給他載，足見原審判決指楊宗潁在挖採地點挖採
      砂石予己○○、丙○○運載共４車次，其中己○○２車次
      ，丙○○２車次，與卷內証據不符，顯有証據上理由矛盾
      之違法。惟查，本件被告楊宗潁係於挖採地點操作型號為
      PC400、車號為20514號挖土機，將挖採砂石倒入己○○及
      丙○○所駕駛砂石車上，被告丑○○於本院以證人身分詰
      證稱：92年1月18日駕駛PC400挖土機挖取砂石，有挖取砂
      石給丙○○載運二台，另挖砂石給證人己○○載運二台（
      見本院95年6月16日審判程序筆錄），另證人丙○○於本
      院審理中亦證稱：「（辯護人問：你載運二車砂石，何人
      操作挖土機的？）是傍晚的時候，是挖土機司機丑○○挖
      取砂石後，傾倒到我的卡車車斗內（見本院95年6月16日
      審判程序筆錄），互核相符，參以挖取砂石現場僅被告楊
      宗潁操作挖土機將挖採砂石倒入砂石車上，而同案被告丙○○、己○○均係卡車司機，且各載運2車次，則將挖採
      砂石倒入己○○及丙○○所駕駛砂石車上之人即為被告楊
      宗潁無訛，被告楊宗潁於原審証稱伊只有駕駛怪手挖2個
      車次，而且這2車次都是交給己○○，否認有挖2個車次給
      丙○○及同案被告丙○○於原審作証時亦証稱並非楊宗潁
      挖砂石給他載云云，均與事實不符，應以在本院所供情節
      為可採。
    2.挖採砂石有無合法權源？
      被告戊○○、楊宗潁、同案被告丙○○、己○○4人在挖
      採地點挖採、載運砂石，均無合法權源，係屬盜採砂石行
      為：
      (1)被告丑○○以被告戊○○交付壬○○○○於91年12月18
        日所出具之水二管字第09102010960號函1紙，辯稱：合
        法挖採而非盜採砂石云云，殊不論被告丑○○、戊○○
        對於何人交付上開函文予何人存有爭執，觀諸該水二管
        字第09102010960號函內容（見92易423第2宗：534頁）
        ，可知該函係由壬○○○○發函予承恩公司，通知承恩
        公司清除新樂橋與嘉興橋間原設施之運輸便道等情，該
        函文之受文者並非被告丑○○或被告戊○○，且函文所
        指地點，亦與被告戊○○所指示被告丑○○挖採之永豐
        橋及增昌橋間之運輸便道旁不同。從而，不論被告丑○○交予被告戊○○，抑或被告戊○○交予被告丑○○，
        上開函文無從成為該2人在挖採地點挖採土石之合法依
        據。而被告戊○○、丑○○為智識正常之成年人，依其
        智識能力，應足理解上開函文之內容，其等徒以該函文
        為憑而否認盜採砂石，顯係事後飾卸之詞，無足採信。
      (2)同案被告己○○以被告楊宗潁稱合法挖採為辯，經查，
        同案被告己○○為砂石車司機，挖採地點位在油羅溪旁
        之河川地上，衡情被告己○○對於挖採砂石之合法性應
        有所質疑，詎同案被告己○○未予質疑，亦未予進一步
        追問或查證被告楊宗潁所稱之合法挖採之書面依據為何
        ，徒以被告楊宗潁口頭所言為辯，無足採信。況同案被
        告丙○○同為砂石車司機，其於審理中，坦承知悉被告
        楊宗潁所為應屬盜採河川地砂石行為，益徵同案被告己○○上開所辯，不足採信。
  (三)被告戊○○指示楊宗潁盜採砂石，戊○○雇用己○○，楊宗
    潁雇用丙○○駕車運載砂石之事證：
    1.被告戊○○與被告楊宗潁間，就盜採砂石行為具有犯意之
      聯絡、行為分擔：
      被告戊○○於92年1月15日前某日帶同被告丑○○前往新
      竹縣橫山鄉內灣村油羅溪即永豐橋及增昌橋中間（即如臺
      灣新竹地方法院檢察署92度偵字第523號卷第40頁標示斜
      線範圍內）尚未登記之國有河川地挖採地點，指示被告丑
      ○○挖採該地點砂石，並於92年1月15日將被告丑○○所
      有之PC400挖土機運載至挖採地點等事實，已據被告丑○○於原審交互詰問中以證人身分證述明確在卷可按（見原
      審92易423卷第2宗第492至512頁），可認被告戊○○與被
      告楊宗潁間，就盜採砂石行為，具有犯意之聯絡、行為分
      擔。辯護意旨以：(1)被告戊○○堅決否認指示楊宗潁盜採
      砂石，楊宗潁於原審審理中先是証稱「被告戊○○於92年
      年1月15日親自帶我到挖採現場，很多人可以証明」，繼
      稱：「事實上戊○○帶我去看挖採地點的時候承恩公司的
      人有一起去」，既然有很多人可以証明，並且指出承恩公
      司的人也在場，自應查明究竟何人在場？是否有聽到被告
      戊○○指示楊宗潁盜採砂石，以了解楊宗潁所言是否屬實
      ；(2)又楊宗潁挖採土石之地點，距堆置地點達4、5公里之
      遙，倘楊宗潁係因受被告戊○○委託整地亟需砂石，而有
      盜採砂石之犯意，被告戊○○所有上開土地及鄰地，均係
      河川地，遍地皆有砂石，何須捨近求遠到4、5公里外之河
      川地採取砂石，且需支出鉅額之運費？然查，證人暨被告
      丑○○雖稱戊○○帶伊去挖採現場時承恩公司的人有一起
      去，惟亦稱不知其真實姓名（見本院95年6月16日審判程
      序筆錄），本院自無從就此部分進行調查，況本件亦非以
      被告丑○○上開證述作為被告戊○○犯罪之論據；又被告
      戊○○係利用經濟部水利署壬○○○○，而由承恩公司承
      包採運辛  ○○○○砂石及回復辛○○○○原狀機會挖採
      土石，辯護人反以楊宗潁挖採土石之地點，距堆置地點雖
      達4、5公里之遙資為未盜採砂石之理由，即無足採。
    2.被告戊○○與被告楊宗潁、己○○間；被告戊○○、楊宗
      潁與被告丙○○間，具有犯意聯絡及行為分擔：
      (1)戊○○雇用己○○、楊宗潁雇用丙○○駕車運載砂石：
        被告戊○○帶同楊宗潁前往新竹縣橫山鄉內灣村油羅溪
        即永豐橋及增昌橋中間（即如台灣新竹地方法院檢察署
        92年度偵字第523號卷第40頁標示斜線範圍內）尚未登
        記之國有河川地，指示楊宗潁盜採砂石，又雇用己○○
        ，楊宗潁雇用丙○○駕車運載砂石，楊宗潁遂在「挖採
        地點」盜採砂石予己○○、丙○○運載共4車次，約28
        立方公尺，業據楊宗潁、己○○、丙○○於原審交互詰
        問中以證人身分證述歷歷，且互核相符（見92易423 第
        2宗：94年12月29日審判筆錄），足認被告戊○○與被
        告己○○；被告楊宗潁與被告丙○○間，就盜採砂石行
        為，具有犯意之聯絡、行為分擔。雖被告己○○於偵訊
        中供承：係受被告丑○○所雇用云云，惟查，被告己○○於偵訊中僅單純供述受雇於被告楊宗潁，其於原審以
        證人身分接受檢辯雙分之交互詰問中，始詳細證稱：被
        告戊○○於92年1月18日前2、3天，透過被告己○○之
        堂弟庚○○委託被告己○○運載砂石，每1車次計價500
        元，被告己○○前往挖採地點看到被告楊宗潁，且因被
        告戊○○、楊宗潁為股東關係，故在警詢、偵訊中供承
        被告楊宗潁所僱用等語（見92易423第2宗：51 3至521
        頁），可見被告己○○始於原審詳述受雇過程，參以被
        告己○○前往挖採地點看到被告丑○○，致其誤認為受
        雇於被告丑○○，核與常情相符，是其於本院交互詰問
        之證詞，應堪採信。至被告戊○○空言否認僱用被告己○○云云，無足採信。被告戊○○否認委託庚○○轉託
        己○○，辯護人並提出庚○○所出具內載：「一、茲立
        証明書人庚○○曾於民國93年6月間受戊○○先生委託
        僱請己○○卡車到芎林飛鳳山路口戊○○先生私有土地
        載運駁坎廢土。二、又立証明書人於民國：92年1月18
        日絕對沒有介紹己○○到橫山鄉油羅溪工作載運情事。
        」之証明書一件為據，證明己○○所言不實，惟按刑事
        訴訟為發現實質之真實，採直接審理及言詞審理主義，
        證據資料必須能由法院以直接審理方式加以調查，證人
        必須到庭以言詞陳述，始得採為判斷之依據。而證人以
        書面代當庭之陳述，依刑事訴訟法第159條第1項之規定
        ，無證據能力。上開庚○○所出具証明書一件係以書面
        代當庭之陳述，依法無證據能力，而證人庚○○經傳未
        到庭，有送達證書附卷足憑，被告己○○受雇過程，業
        據其於原審交互詰問中證述明確，衡以載運駁坎廢土與
        運載砂石，及載運地點一為芎林飛鳳山路口戊○○先生
        私有土地，一為橫山鄉油羅溪，均無誤認之可能，待證
        事實至為明確，辯護人聲請再行傳訊證人庚○○，核無
        必要。
      (2)被告戊○○、丑○○與同案被告丙○○具有犯意聯絡及
        行為分擔：
        因己○○運載完第2車次，約同日下午4時許，在前往堆
        置地點途中巧遇丙○○駕駛車號OB-682號砂石車詢問工
        作機會，己○○遂指引丙○○前往楊宗潁所在之挖採地
        點，丙○○駕車前往挖採地點與楊宗潁洽談後，楊宗潁
        則以每1車次500元之代價僱請丙○○運載砂石，並操作
        上開PC400挖土機，盜採砂石至丙○○所駕駛車號OB-68
        2號砂石車上，由丙○○運載至上開堆置地點共2車次，
        以便條紙計算車趟用等情，業據被告丑○○供明，核與
        同案被告丙○○於原審訊問時供稱：「查獲時我是空車
        ，我幫被告楊宗潁載運，一車五百元，我已經載了二車
        ，我18號下午載二車，尚未領錢..... 我載運到橫山鐵
        塔旁邊傾倒，被告楊宗潁叫我載運過去的。」（見原審
        92年8月29日訊問筆錄），又証稱係「己○○告訴我說
        放在那邊」，「我用無線電問他的，他說載到承恩公司
        堆置場旁邊」，於本院審理中證稱：「我是傍晚才過去
        到現場的，本來我是要去作疏濬的過程，但車子已經夠
        了，所以我要走了，路過的時候，碰到證人己○○，證
        人己○○問我，是否要去載運砂石，我說要，我就跟證
        人己○○一起順便過去了。然後我們載運砂石都是用無
        線電聯絡，我跟證人己○○  對講，他有要我去找人，
        找何人我忘記了，但那個地方是有挖土機的地方載運砂
        石，因我們都是用無線電聯絡，到現場我有見到在庭的
        被告丑○○，他就是挖土機的司機。」、「（辯護人問
        ：你載運二車砂石，何人操作挖土機的？）是傍晚的時
        候，是挖土機司機丑○○挖取砂石後，傾倒到我的卡車
        車斗內。」證人丙○○於本院審理中證稱：「（辯護人
        問：誰指示你將砂石倒在原判決認定堆置地點？如何聯
        絡的？）是被告丑○○，也是用無線電通話的。」等語
        （見本院95年6月16日審判程序筆錄），相互吻合，堪
        認被告丑○○僱用丙○○載運砂石並指示堆置地點屬實
        。而被告戊○○委託丑○○於上開地點採取砂石，丑○○僱用丙○○載運砂石並指示堆置地點，己○○指引丙○○前往楊宗潁所在之挖採地點洽談載運砂石並指示堆
        置地點已如前述，則被告戊○○、丑○○與丙○○、己○○間就本件盜採砂石具有犯意聯絡及行為分擔亦極明
        顯。辯護意旨以被告戊○○不認識丙○○，丙○○也未
        指出係被告戊○○指示伊去運載砂石，更未指示伊倒在
        指定之地點，認被告戊○○與丙○○不具有犯意聯絡云
        云，尚非可採。至於證人丙○○於原審經檢察官詰問
        「司機是否被告丑○○？」時稱「司機不是被告丑○○
        」等語（見原審法院94年12月29日審判筆錄第524頁）
        ，證人丙○○於本院審理中證稱：當時講錯了，當時看
        到開挖土機司機就是被告丑○○，是挖土機司機丑○○
        挖取砂石後，傾倒到我的卡車車斗內（見本院95年6月
        16日審判程序筆錄），稽以本件被告楊宗潁係於挖採地
        點操作型號為PC400、車號為20514號挖土機，將挖採砂
        石倒入己○○及丙○○所駕駛砂石車上，已見前述，當
        時除被告楊宗潁外並無其他操作駕駛挖土機司機，證人
        丙○○於原審稱「司機不是被告丑○○」，洵非正確，
        應以其在本院所證為可採。辯護人質疑證人丙○○既
        稱己○○叫伊去找丑○○，但沒有看到被告丑○○（已
        更正稱前往上開挖取土石地點見到被告丑○○，詳如前
        述），何以又稱談價錢是是用無線電聯絡跟被告丑○○
        講的，供述前後矛盾乙節，查證人丙○○確前往上開挖
        取土石現場見到被告丑○○，惟挖取土石現場為河川地
        ，佈滿土石，行車較為不便，證人丙○○於將靠近被告
        丑○○時，以無線電聯絡對話，並無矛盾。辯護人又
        質疑證人丙○○一則稱係己○○告知土石堆置地點，一
        則稱是被告丑○○指示堆置地點云云，所供前後不一，
        委無足採，惟查，起初係證人丙○○以無線電詢問己○○，嗣因己○○講得不清楚，所以證人丙○○才再用無
        線電詢問被告丑○○，業據證人丙○○及被告丑○○供
        述明確（見本院95年6月16日審判程序筆錄），辯護人
        上開質疑顯係就證人丙○○之供述斷章取義所致，尚無
        可取。雖同案被告己○○証稱：「（審判長問：丙○○
        如何載到堆置  地點？）証人答：不知道。」、「（審
        判長問：你有無告訴丙○○堆置地點？）証人答：無」
        、「（審判長問：丙○○為何知道堆置地點？）證人答
        ：我不知道他如何知道。」云云，惟其為本案被告，難
        期真實陳述，自不足為被告等有利認定之依據。
  (五)綜上所述，被告戊○○所辯並未指示楊宗潁盜採砂石，亦未
    僱用己○○、丙○○載送砂石，是檢察官狹怨報復均無足採
    ，本件事證已臻明確，被告等竊盜犯行，均堪認定，自應依
    法予以論罪科刑。另本件事證已明，被告戊○○於本院審理
    中聲請對被告丑○○進行測謊鑑定，核無必要；又被告戊○○聲請再傳訊王德業，待證事項無非為盜採砂石堆置地點是
    被告丑○○請王德業測量的云云，均與本案構成要件事實之
    認定無涉，亦無傳訊必要，併予敘明。
三、論罪：
  (一)核被告戊○○、楊宗潁所為，均係犯刑法第320條第1項之竊
    盜罪。
  (二)按「刑法第321條第1項第4款所謂結夥犯，係指實施竊盜之
    共犯確有三人以上，始能成立，亦即應以在場共同實施或在
    場參與分擔實施犯罪之人為限，始能算入結夥犯之人數，不
    包括同謀共同正犯在內」（最高法院本院46年台上字第531
    號、76年台上字第7210號判例參照）。查本案事實二（一）
    部分，係由被告戊○○僱用被告楊宗潁、己○○在場實施盜
    採砂石之行為，被告戊○○未在場分擔實施盜採砂石之行為
    ，故被告戊○○雖不失為同謀共同正犯，但不能算入結夥竊
    盜之人數內，其在場實施竊盜行為之人僅有被告楊宗潁、己○○2人；又本案事實二（二）部分，係由被告己○○載完
    第2車次後，因砂石車故障而停放挖採地點，另由被告楊宗
    潁僱用丙○○運載砂石，此時，被告己○○未在場分擔實施
    盜採砂石之行為，其在場實施竊盜行為之人僅有被告楊宗潁
    及丙○○2人，均與刑法第321條第1項第4款所定「結夥三人
    以上而犯之者」之要件不符，惟起訴之基本犯罪事實相同，
    爰依法變更起訴法條。
  (三)按「共同正犯之意思聯絡，原不以數人間直接發生者為限，
    即有間接之聯絡者，亦包括在內。如甲分別邀約乙、丙犯罪
    ，雖乙、丙間彼此並無直接之聯絡，亦無礙於其為共同正犯
    之成立」（最高法院77年台上字第2135號判例參照）。查本
    案被告戊○○分別與被告楊宗潁、己○○盜採、運載砂石，
    而被告楊宗潁、己○○復邀同被告丙○○共同盜採、運載砂
    石，則依上揭判例意旨，被告戊○○、楊宗潁二人與同案被
    告己○○、丙○○間，具有犯意之聯絡及行為之分擔，為共
    同正犯。
  (四)被告戊○○前於80年間，因貪污、偽造文書等案件，經原審
    以80年度訴字第972號判處有期徒刑6年，嗣經本院於82年4
    月17日以84年度上訴字第4445號駁回上訴確定，並於89年5
    月16日假釋出監，迄至91年9月18日假釋期滿未經撤銷視為
    執行完畢等情，有本院被告前案紀錄表、臺灣新竹地方法院
    檢察署刑案資料查註紀錄表附卷可佐，被告戊○○前受有期
    徒刑之執行完畢後，其於5年以內再犯本件有期徒刑以上之
    罪，為累犯，應依刑法第47條之規定，加重其刑。
四、維持原判決及駁回上訴之理由：
    原審認被告罪證明確，適用刑事訴訟法第300條，刑法第28
    條、第320條第1項、第47條、第38條第1項第2款，罰金罰
    鍰提高標準條例第1條前段規定，並審酌被告戊○○、楊宗
    潁謀求私利，利用承恩公司承包壬○○○○工程，而採運辛○○○○之砂石及回復辛○○○○原狀之機會，盜採國有河
    川地砂石，犯後飾詞矯飾，毫無悔意等一切情狀，就戊○○
    共同竊盜部分，量處有期徒刑壹年陸月，就楊宗潁共同竊盜
    部分，量處有期徒刑壹年貳月，另以（一）扣案之廠牌為KO
    MATSU、型號為PC400、車號為20514號之挖土機1部，為被告
    楊宗潁所有、供其盜採砂石所用之物，業據被告楊宗潁供承
    在卷，依刑法第38條第1項第2款之規定，併予宣告沒收。（
    二）扣案之車號NM-085號砂石車、車號OB-682號砂石車，分
    別登記車主為桃順汽車貨運股份有限公司、自強汽車運輸股
    份有限公司，有車號查詢汽車車籍資料2份在卷可按，無從
    認定確屬被告己○○、丙○○所有之物，自不併予宣告沒收
    。（三）另扣案之廠牌為CAT、型號為E300B之挖土機1部，
    非屬被告所有之物，自不併予宣告沒收。經核認事用法，並
    無違誤，量刑亦屬妥當。被告上訴意旨仍執陳詞，否認犯罪
    ，被告戊○○並以扣案的PC400挖土機1部非伊所有，且已經
    發還被告丑○○，原審仍宣告沒收云云，指摘原判決不當，
    惟被告等盜採砂石事證明確，扣案的PC400挖土機1部，原審
    認係共同被告楊宗潁所有供其等盜採砂石所用之物，依刑法
    第38條第1項第2款之規定，併予宣告沒收，於法自無不合，
    本件上訴為無理由，應予駁回。
參、適用法律：
據上論斷，應依刑事訴訟法第368條，判決如主文。
本案經檢察官呂丁旺到庭執行職務。
中    華    民    國    95    年    6     月    30    日
                  刑事第十八庭審判長法  官  溫耀源
                                    法  官  周政達
                                    法  官  邱同印
以上正本證明與原本無異。
不得上訴。
                                    書記官  莊昭樹
中    華    民    國    95    年    6     月    30    日
附錄：本案論罪科刑法條全文
刑法第320條第1條：
意圖為自己或第三人不法之所有，而竊取他人之動產者，為竊盜
罪，處5年以下有期徒刑、拘役或500元以下罰金。


司法院資訊處製作；財團法人民間司法改革基金會備份。
